【裁判字號】    89,簡上,33
【裁判日期】    900613
【裁判案由】    傷害
【裁判全文】
臺灣宜蘭地方法院刑事判決                          八十九年度簡上字第三三號
    上  訴  人  甲○○
    即  被  告
右上訴人即被告因傷害案件，不服本院中華民國八十九年八月七日、八十九年羅簡字
第一八八號第一審之判決（原檢察官聲請簡易判決處刑案號：八十八年度偵字第三四
七一號、八十九年偵字第四三七號）提起上訴，本院第二審合議庭判決如左：
    主  文
原判決撤銷。
甲○○傷害人之身體，處拘役伍拾日，如易科罰金以參佰元折算壹日。
    事  實
一、甲○○係乙○○之配偶，屬家庭暴力防治法第三條所稱之家庭成員。竟於民國八
    十八年八月二十一日下午四時二十分，在宜蘭縣五結鄉鎮○村○街路一二五號住
    處，因細故與其妻乙○○發生口角，竟出於傷害之犯意，而於前揭住處庭院隨手
    持勾拉鐵捲門之鐵條毆打乙○○，復再持掃把柄及以腳踢續行毆打，造成乙○○
    胸部挫傷、右手挫傷、雙腿部挫傷及右大腿部挫傷等傷害。嗣因乙○○遭毆打而
    叫喊救命，經鄰居聽聞後出門查看，甲○○始騎乘機車離去。
二、案經乙○○訴由宜蘭縣警察局羅東分局報告台灣宜蘭地方法院檢察署檢察官偵查
    起訴。
    理  由
一、訊據被告被告矢口否認有何傷害其妻之犯行，辯稱：當日並沒有與乙○○發生衝
    突亦無口角糾紛，乙○○為何會受傷伊並不知情，可能是因伊騎機車要離去，乙
    ○○用手拉住機車不讓離去後而自己跌倒受傷云云。經查：右揭事實，業據告訴
    人指稱當日被告回家一直罵人，並於庭院中持鐵條及掃把柄對其毆打，因遭毆打
    後喊叫救命，而有鄰居出來勸和，等警察來時，被告即騎乘機車離去等語綦詳，
    核與當時在場之被告與告訴人之女即證人林雅荷證稱：「在聲請保護令後第二天
    ‧‧‧我人在客廳看電視之後父母發生口角，我父（按指被告）便從客廳跑至庭
    院打母親，父是在庭院隨手拿鐵條打母親後放掉，我母喊救命要跑，我父又拿掃
    把之柄打我母親‧‧‧我母親就一直喊救命，我父聽到鄰居開門聲便騎機車跑掉
    ‧‧‧」等語相符，且被告之另一女即證人林妮慈亦就被告有以掃把棍子毆打母
    親並以腳踢母親一事證述甚詳，互核前揭所言，並無瑕疵與不符之處，堪認告訴
    人前揭指訴並無誇大或有瑕疵之處，而可採信。參以，經宜蘭縣警察局羅東分局
    二結派出所偵辦本件查訪被告鄰居後有證人簡色吻證稱「八十八年八月二十一日
    十六時二十分許我人在自宅裏，聽到乙○○在喊叫救命流血，我就出去至前院前
    看到他們夫妻再拉扯，看到乙○○在流血。我說人要惜福不要打了，看到甲○○
    就騎機車往宜蘭方向去」等語；而鄰居即證人亦對查訪警員陳稱：「‧‧‧有聽
    到乙○○在喊叫救命聲，我沒有外出看是什麼原因，約過三十幾分鐘，乙○○到
    我家外喊叫我開門，說被她丈夫甲○○打，要我幫他載至醫院‧‧‧」此有查訪
    紀錄表存卷可按，更足以認定被告有上述犯行無訛。此外乙○○受有前述傷害，
    亦有財團法人天主教靈醫會之診斷證明書、受理疑似家庭暴力事件驗傷診斷書及
    前述醫院八十九年十二月二十二日天羅聖南字第五七八號函存卷足參，是被告犯
    行堪以認定，而被告空言否認並無足採，是本件被告罪證明確，應依法論科。
二、核被告所為係犯刑法第二百七十七條第一項之傷害罪，亦屬家庭暴力防治法第二
    條第二項之家庭暴力罪。原審以上訴人犯罪事證明確，應刑事訴訟法第四百四十
    九條第一項、刑法第二百七十七條第一項、第四十一條、罰金罰鍰提高標準條例
    第一條前段、第二條逕以量處被告拘役伍拾日，並諭知如易科罰金以三百元折算
    一日之折算標準，其認事用法固非無據，惟原判決漏未斟酌被告以上述鐵條及掃
    把柄毆打告訴人之事實及告訴人與被告係屬家庭暴力防治法第三條所稱之家庭成
    員之而應論以家庭暴力防治法第二條第二項之家庭暴力罪之部分，尚有未恰。上
    訴意旨以否認犯行，指摘原判決不當，雖無理由，但原判決既有前述可議之處，
    仍屬無可維持，應由本院予以撤銷，並自為判決。爰審酌被告犯罪之動機、目的
    、手段、與告訴人係夫妻關係、事後未能取得告訴人原諒、所犯造成告訴人所受
    之傷害及犯罪後之態度等一切情狀，量處如主文所示之刑，並諭知易科罰金之折
    算標準。末查，前揭被告持用毆打告訴人之鐵條及掃把柄，雖供被告犯罪之用，
    然並無證據證明係屬被告所有，爰不宣告沒收。
據上論斷，應依刑事訴訟法第四百五十五條之一第一項、第三項、第三百六十九條第
一項前段、第三百六十四條、第二百九十九條第一項前段、刑法第二百七十七條第一
項、第四十一條第一項、罰金罰鍰提高標準條例第一條前段、第二條，判決如主文。
本案經檢察官林慧到庭執行職務。
中    華    民    國      九十        年      六      月     十三      日
                                  臺灣宜蘭地方法院刑事第二庭
                                      審判長  法  官  黃  永  勝
                                              法  官  郭  淑  珍
                                              法  官  蔡  仁  昭
右正本證明與原本無異。
不得上訴。
                                              書記官  陳  旺  誠
中    華    民    國      九十        年      六      月     十四      日


司法院資訊處製作；財團法人民間司法改革基金會備份。
